【裁判字號】    98,台抗,707
【裁判日期】    980910
【裁判案由】    確認地上權登記請求權存在
【裁判全文】
最高法院民事裁定              九十八年度台抗字第七○七號
再 抗告 人  甲○○
訴訟代理人  張仁龍律師
上列再抗告人因與相對人乙○○（陳泉）間確認地上權登記請
求權存在事件，對於中華民國九十八年六月三十日台灣高等法院
裁定（九十八年度抗字第一○六一號），提起再抗告，本院裁定
如下：
    主  文
再抗告駁回。
再抗告訴訟費用由再抗告人負擔。
    理  由
按人之權利能力，始於出生，終於死亡；有權利能力者，有當事
人能力；原告或被告無當事人能力者，法院應以裁定駁回原告之
訴，為民法第六條、民事訴訟法第四十條第一項及同法第二百四
十九條第一項第三款所明定。準此，可知原告起訴時，如以已死
亡之自然人為被告，因無從命補正，法院即應逕以裁定駁回之。
本件再抗告人雖主張：伊向台灣士林地方法院（下稱士林地院）
起訴請求確認伊對相對人（被告）乙○○及陳水火等六人共有坐
落台北市○○段○○段一九六地號，面積五十點一平方公尺之土
地有地上權登記請求權存在。該院未查明相對人乙○○（又名陳
泉）之真實姓名及其是否已死亡前，即以伊於起訴時，該相對
人已死亡，無當事人能力，無從補正為由，依民事訴訟法第二百
四十九條第一項第三款規定，裁定駁回伊對乙○○（陳泉）之
訴，顯有違誤云云，乃對之提起抗告。惟原法院認定：再抗告人
於起訴狀即載明「被告乙○○（死亡）（送達地址不詳）」，並
向士林地院陳報「戶政機關告知，戶籍登記資料查無乙○○此人
」，據以聲請該院選任乙○○之遺產管理人。其於另件陳智詳訴
請再抗告人返還土地事件（原法院九十六年度重上字第六○二號
）亦陳稱「伊曾祖輩之先人與乙○○同住於系爭建物內，……乙
○○生前表示願將第一九六號土地之應有部分贈與伊」等語，足
見再抗告人起訴時，該乙○○（被告）確無當事人能力。士林地
院依民事訴訟法第二百四十九條第一項第三款規定，裁定駁回再
抗告人之訴，並無不合等情。因而裁定駁回其抗告。依上說明，
經核於法洵無違誤。再抗告意旨猶泛言：法院應依職權調查乙○
○（被告）是否確已死亡，以明其有無當事人能力。不得僅以伊
之起訴狀記載及另案之陳述暨聲請選任乙○○之遺產管理人，即
認定乙○○已死亡之事實，原裁定適用法規顯有錯誤等詞，指摘
原裁定不當，聲明廢棄，非有理由。
據上論結，本件再抗告為無理由。依民事訴訟法第四百九十五條
之一第二項、第四百八十一條、第四百四十九條第一項、第九十
五條、第七十八條，裁定如主文。
中    華    民    國  九十八  年    九    月    十    日
                      最高法院民事第三庭
                          審判長法官  蘇  茂  秋
                                法官  陳  碧  玉
                                法官  王  仁  貴
                                法官  張  宗  權
                                法官  高  孟  焄
      本件正本證明與原本無異
                                      書  記  官
中    華    民    國  九十八  年    九    月  二十二  日
                                                    Ｒ


司法院資訊處製作；財團法人民間司法改革基金會備份。
